臺灣桃園地方法院刑事判決　　　　　　　　　　　　　九十一年度易字第二六八號
　　公　訴　人　臺灣桃園地方法院檢察署檢察官
　　被　　　告　甲○○
右列被告等因贓物案件，經檢察官提起公訴（九十年度偵字第九八００號），本院判
決如左：
    主  文
甲○○無罪。
    理  由
一、公訴意旨略以：被告甲○○明知吳素蓁所有之自小客車（原車牌為ＱＭ─九三九
    七號，懸掛偽造之ＣＡ─六九六九號車牌）係屬一贓物，竟出於買受贓物之犯意
    於民國八十八年十月間某日，在台北市○○○路捷運雙園站前，以新台幣（下同
    ）五萬元之代價，向綽號「大佬」之成年男子買受該贓車，綽號「大佬」之成年
    男子並有交付偽造ＣＡ─六九六九號之行車執照予甲○○收執，以防查緝，甲○
    ○故買該贓車後並加以使用，且於八十九年九月間，將該贓車停放在桃園縣桃園
    市○○○街二００號御花園ＫＴＶ之停車場內，嗣於九十年一月二十二日為警在
    該贓車內採獲甲○○指紋而循線查獲上情，並扣得偽造之車牌二面，因認被告涉
    有刑法第三百四十九條第二項之故買贓物罪嫌。
二、按犯罪事實應依證據認定之，無證據不得推定其犯罪事實；又被告之自白不得作
    為有罪判決之唯一證據，仍應調查其他必要之證據，以察其是否與事實相符，不
    能證明被告犯罪者，應諭知無罪之判決，刑事訴訟法第一百五十四條、第一百五
    十六條第二項及第三百零一條第一項分別定有明文。次按事實之認定，應憑證據
    ，所謂證據，須適於為被告犯罪事實之證明者，始得採為斷罪資料，如未能發現
    相當證據，或證據不足以證明，自不能以推測或擬制之方法以為裁判基礎；又認
    定不利於被告之事實，須依積極證據，苟積極證據不足為不利於被告事實之認定
    時，即應為有利於被告事實之認定，更不必有何有利之證據，最高法院五十三年
    台上字第二七五０號、三十年上字第八一六號分別著有判例可資參照。再按認定
    犯罪事實所憑之證據，固不以直接證據為限，間接證據亦應包含在內，惟採用間
    接證據時，必其所成立之證據，在直接關係上，雖僅足以證明他項事實，而由此
    他項事實，本於推理之作用足以證明待證事實者，方為合法，若憑空之推想，並
  非間接證據，此亦有最高法院三十二年度上字六七號判例意旨可供參照，先予敘
    明。
三、本件公訴人認被告甲○○涉犯故買贓物罪嫌，無非係以被告於前開車牌ＱＭ─九
    三九七號自小客車係被害人吳素蓁所失竊及ＣＡ─六九六九號車牌二面與行車執
    照係屬偽造之事實，業經被害人吳素蓁、王四川指述綦詳，並有車輛竊盜、車牌
    失竊資料個別查詢報表─查詢車輛認可資料、贓物領據、台北市監理處函、行車
    執照及偽造之行車執照影本附卷可稽暨偽造之車牌二面扣案足憑，並以被告有使
    用上揭贓車之事實，有內政部警政署刑事警察局鑑驗書及台北市政府警察局舉發
    違反道路交通管理事件通知單在卷可考，且被告於警訊時亦坦承係以五萬元之代
    價向綽號「大佬」之成年男子購買該車，而購買時亦知該車係屬所謂之ＡＢ車，
    難謂被告無贓物之認識為其論據。惟訊據被告堅決否認有何故買贓物之犯行，辯
    稱：前開自小客車係伊託綽號「大佬」之成年男子以五萬元承租使用，而綽號「
    大佬」有交付車牌號碼ＣＡ─六九六九號之行車執照予伊，伊不知道該車是贓車
    ，伊係因後來駕車違規為警開紅單，行照為警察吊扣，伊去台北市○○○路之裁
    決繳納罰鍰，因而得知該車尚有很多紅單未繳納，伊才回去找「大佬」，但「大
    佬」均沒有給伊下文，伊才懷疑該車是贓車等語。
四、經查：
  （一）被告於警訊中固供稱：該車是綽號「大佬」之男子，於八十八年十一月間在
        台北市○○○路捷運雙園站前以新台幣五萬元賣給我的，當時「大佬」只告
        訴我該車是ＡＢ車等語，惟被告於檢察官九十年六月二十九日、九十年十一
        月二日訊問及本院審理中，均堅詞否認有何故買贓物之犯行，其前後供述不
        一，其於警訊中所為故買贓物之自白即顯有瑕疵，尚難逕採為被告有罪認定
        之依據。
  （二）又前開車牌ＱＭ─九三九七號自小客車係被害人吳素蓁所失竊，號碼ＣＡ─
        六九六九號車牌二面與行車執照係屬偽造之事實，雖經被害人吳素蓁、王四
        川分別於警、偵訊指述綦詳，及有車輛竊盜、車牌失竊資料個別查詢報表─
        查詢車輛認可資料、贓物領據、台北市監理處函、行車執照及偽造之行車執
        照影本附卷，與偽造之車牌二面扣案可稽，然此均僅足以證明前開自小客車
        係他人失竊之贓物，及前開ＣＡ─六九六九號車牌二面與行車執照係屬偽造
        之事實，尚難以此事實狀態（情況證據）遽認被告於收受前開自小客車之時
        ，係明知或可得而知該車為贓車，仍應調查其他證據，再依經驗法則為合理
        之判斷，以證明此情況證據足以證明被告明知前開自小客車為贓物。
  （三）而由偵查卷第五十五頁台北市交通事件裁決所（地址在台北市○○○路○段
        就二號七、八樓）九十年八月九日北市裁二字第九０七一二０一七００號函
        及附件所示：ＣＡ─六九六九號自小客車之行車執照係因違反道路交通管理
        處罰條例第二十一條第一項第一款規定遭台北市政府警察局內湖分局製單舉
        發，並由該裁決所代保管之（見該函說明二及第六十四頁行車執照影本），
        被告甲○○於八十八年十月二十一日零時四十九分許，於台北市內湖區因無
        照駕駛前開車輛違規，為台北市政府警察局內湖分局警員填製北市警交（87
        ）Ａ字第二七四五三六號舉發違反道路交通管理事件通知單，被告並提示前
        開自小客車行車執照及其本人身分資料，供警員填寫車主及駕駛人資料（見
        第六十四頁），且該舉發通知單之違規罰鍰已於八十八年十一月五日由違規
        人即被告前往台北市裁決所之繳納罰鍰窗口繳納完畢（見第六十二頁違規查
        詢報表），故堪信被告所辯：綽號「大佬」之成年男子於交付前開車輛之同
        時，有交付車牌號碼ＣＡ─六九六九號之行車執照予伊，伊係因後來駕車違
        規為警開紅單，行照為警察吊扣，伊有去台北市○○○路之裁決繳納罰鍰等
        語為真實。
  （三）又被告於駕駛前開自小客車違規為警攔檢，既是提出前開自小客車之行車執
        照供警員填寫舉發通知單之車主資料，並提供其本人正確之身份資料供警員
        填寫駕駛人資料，且於八十八年十一月五日前往台北市交通事件裁決所繳納
        罰鍰，則依經驗判斷，被告應不知前開自小客車為贓車（或ＡＢ車），否則
        其豈可能大膽提供其本人正確之身分資料予警員，而自留其犯罪之證據？是
        被告所辯：綽號「大佬」之男子將前開車輛交予他時，伊不知該車為贓車等
        語堪信為真實，公訴人所舉之前開情況證據尚不足為被告不利認定之證據。
  （四）被告於取得前開自小客車時既不知為贓車，則不論其係以五萬元向綽號「大
        佬」之成年男子購車，或係以五萬元託「大佬」幫其租車，要均不成立贓物
        罪，是被告所辯其係以五萬元託「大佬」幫伊租車等語，於本件前開認定即
        無影響。
五、綜上所述，被告所辯尚堪採信，而公訴人所舉證據不能證明被告犯罪，又查無積
    極證據足以證明被告有何故買贓物之犯行，揆諸上開說明，並無證據適合於認定
    被告之犯罪事實，而得採為斷罪資料，此外，復查無其他積極證據足認被告有何
    公訴意旨所指之犯行，既不能證明被告犯罪，即應為被告無罪判決之諭知，以昭
    公允。
據上論斷，應依刑事訴訟法第三百零一條第一項，判決如主文。
本案經檢察官林良蓉到庭執行職務。
中      華      民      國    九十一    年      四      月    二十九    日
                                      臺灣桃園地方法院刑事第六庭
                                          法  官  林  春  鈴
右正本證明與原本無異。
如不服本判決，應於判決送達後十日內向本院提出上訴狀( 應附繕本 )，上訴於
臺灣高等法院。
                                          書記官  江  世  亨
中        華        民        國   九十一   年   四   月    二十九    日
